【裁判字號】    90,訴,838
【裁判日期】    901231
【裁判案由】    清償借款
【裁判全文】
臺灣新竹地方法院民事判決  九十年度訴字第八三八號
    原      告  臺灣土地銀行
    法定代理人  甲○○
    訴訟代理人  朱森水
                乙○○
    被      告  丙○○
    被      告  丁○○○
右當事人間請求清償借款事件，本院判決如左：
    主      文
被告應連帶給付原告新臺幣柒拾肆萬柒仟玖佰捌拾陸元，及其中新臺幣柒拾壹萬貳仟
柒佰肆拾柒元部分自民國八十九年十月十九日起至清償日止，按年息百分之九點七二
計算之利息，並自民國八十九年十月十九日起至清償日止，按上開利率百分之二十計
算之違約金。
訴訟費用由被告連帶負擔。
    事      實
甲、原告方面：
一、聲明：求為判決如主文第一項所示。
二、陳述：被告丙○○於民國八十二年十一月三十日邀同被告丁○○○為連帶債務人
    ，向原告借款新臺幣( 下同 )一百五十萬元，借款期間自八十二年十一月三十日
    起至一百零二年十一月三十日止，約定利息按原告銀行基本放款利率百分之十點
    五計算，嗣後隨原告銀行牌告基本放款利率調整，自借款日起共分二百四十期，
    每期一個月，第一期至第三十六期只付利息不還本金，第三十七期起平均攤還本
    金，利息按借款餘額計算，如有任何一期未依約清償本金或利息時，借款人即喪
    失期限之利益，視為全部到期，應立即全部攤還，並於遲延給付時，除按上開利
    率計算遲延利息外，逾期在六個月以內者，另按上開利率百分之十，逾期超過六
    個月之部分，則按上開利率百分之二十計算違約金，並由被告丁○○○提供其所
    有坐落新竹縣湖口鄉○○路一五號房地設定一百八十萬元之本金最高限額抵押權
    作為向原告借款之擔保。詎被告丙○○自八十八年一月三十日起即未依約繳息，
    本件借款視為全部到期，乃經原告向本院聲請拍賣被告丁○○○提供前開借款擔
    保之不動產，惟上開不動產拍定後分配金額扣繳執行費、土地增值稅後僅獲分配
    本金八十一萬三千五百三十二元，尚不足抵償被告積欠原告之全部債務，現被告
    尚積欠七十四萬七千九百八十六元，及其中本金七十一萬二千七百四十七元部分
    自八十九年十月十九日起至清償日止，按年息百分之九點七二計算之利息，並自
    八十九年十月十九日起至清償日止，按上開利率百分之二十計算之違約金未償，
    為此依消費借貸及連帶保證之法律關係提起本訴。
三、證據：提出中長期放款借據、授信約定書、本院民事執行處強制執行金額計算書
    分配表各一件( 均影本 )為證。
乙、被告方面：
壹、被告丁○○○部分：
    被告丁○○○未於言詞辯論期日到場，亦未提出書狀作任何聲明或陳述。
貳、被告丙○○部分：
一、聲明：駁回原告之訴。
二、陳述：被告向原告借用前開一百五十萬元借款時，曾提供裝潢後價值五百多萬元
    之前開房地設定抵押權予原告，嗣因受景氣影響，始無法繼續繳納前開借款利息
    ，而因原告既聲請拍賣前開不動產求償，被告自不須再行給付原告本件借款尚未
    清償之債務。
    理      由
甲、程序方面：
    本件被告丁○○○經合法通知，未於言詞辯論期日到場，核無民事訴訟法第三百
    八十六條各款所列情形，爰依原告聲請，由其一造辯論而為判決。
乙、得心證之理由：
一、本件原告起訴主張被告丙○○於八十二年十一月三十日邀同被告丁○○○為連帶
    債務人，向原告借款一百五十萬元，借款期間自八十二年十一月三十日起至一百
    零二年十一月三十日止，約定利息按原告銀行基本放款利率百分之十點五計算，
    嗣後隨原告銀行牌告基本放款利率調整，自借款日起共分二百四十期，每期一個
    月，第一期至第三十六期只付利息不還本金，第三十七期起平均攤還本金，利息
    按借款餘額計算，如有任何一期未依約清償本金或利息時，借款人即喪失期限之
    利益，視為全部到期，應立即全部攤還，並於遲延給付時，除按上開利率計算遲
    延利息外，逾期在六個月以內者，另按上開利率百分之十，逾期超過六個月之部
    分，則按上開利率百分之二十計算違約金，並由被告丁○○○提供其所有坐落新
    竹縣湖口鄉○○路一五號房地設定一百八十萬元之本金最高限額抵押權作為向原
    告借款之擔保。詎被告丙○○自八十八年一月三十日起即未依約繳息，本件借款
    視為全部到期，乃經原告向本院聲請拍賣被告丁○○○提供前開借款擔保之不動
    產，惟上開不動產拍定後分配金額扣繳執行費、土地增值稅後僅獲分配本金八十
    一萬三千五百三十二元，尚不足抵償被告積欠原告之全部債務等事實，業據提出
    中長期放款借據、授信約定書、本院民事執行處強制執行金額計算書分配表各一
    件為證，且為被告所不爭執，自堪信為真實。至原告主張前開借款扣抵上開不動
    產分配金額後，被告仍積欠原告本金七十一萬二千七百四十七元及利息、違約金
    未償等情，則為被告所否認，陳稱：原告既已聲請法院拍賣被告提供擔保之前開
    不動產，被告自無須就不足清償原告債權部分負責等語，惟按借用人應於約定期
    限內，返還與借用物種類、品質、數量相同之物，民法第四百七十八條前段著有
    明文，是本件被告既向原告借款一百五十萬元，已如上述，即應於約定期限內返
    還與借款額數相同之金錢予原告。次按所謂最高限額之抵押契約，係指所有人提
    供抵押物，與債權人訂立在一定金額之限度內，擔保現在已發生及將來可能發生
    之債權之抵押權設定契約而言。是本件被告於借款時提供上開不動產設定本金最
    高限額一百八十萬元抵押權予原告，既係在擔保本件債權之清償，要無因抵押權
    設定即改變雙方原有債權債務關係。又抵押權所擔保之債權如屆期未能受清償時
    ，抵押權人固得實行抵押權，聲請法院拍賣抵押物，就抵押物變價所得價金優先
    清償債務，惟如拍賣價金不足清償抵押權所擔保債權之全部者，就未受清償部分
    之債權，債務人仍應按雙方原有債權債務關係負責清償。從而，抵押權本質既係
    在確保債權之清償，且需從屬於債權而存在，即與債權分屬不同權利，是本件被
    告上開供擔保之不動產拍賣後既僅清償被告向原告借用之部分金額，猶有借款本
    金七十一萬二千七百四十七元未獲清償，既為被告所不否認，則原告主張其本於
    雙方原有借貸關係，請求被告清償上開尚未受償之借款本金，要非無據，是被告
    辯稱其積欠原告之上開債務，已因原告實行抵押權而消滅云云，委無足採。
二、綜上所述，原告依消費借貸及連帶保證之法律關係，請求被告連帶給付本件借貸
    尚積欠金額七十四萬七千九百八十六元，及其中本金七十一萬二千七百四十七元
    部分自八十九年十月十九日起至清償日止，按年息百分之九點七二計算之利息，
    並自八十九年十月十九日起至清償日止，按上開利率百分之二十計算之違約金，
    於法有據，應予准許。
三、結論：原告之訴為有理由，依民事訴訟法第三百八十五條第一項前段、第八十五
    條第二項，判決如主文。
中      華      民      國    九十      年     十二     月    三十一    日
                                  臺灣新竹地方法院民事第一庭
~B法      官  王佳惠
右為正本係照原本作成。
如對本判決上訴，須於判決送達後廿日內向本院提出上訴狀。
~B法院書記官  蕭宛琴
中      華      民      國    九十      年     十二     月    三十一    日


司法院資訊處製作；財團法人民間司法改革基金會備份。
